臺灣高雄地方法院民事裁定　　　　　　　　95年度破字第22號
聲　請　人　甲○○
代　理　人　尤挹華律師
　　　　　　郭正鵬律師
上列當事人聲請宣告破產事件，本院裁定如下：
    主  文
聲請駁回。
程序費用由聲請人負擔。
    理  由
一、本聲請意旨略以：聲請人前因自行創業開設飲食店，遂貿然
    聽信廣告誘人說詞向多家金融機關陸續領用信用卡及辦理信
    用借款，並均進而動支花用以創業，不料因經營不善而血本
    無歸，其後因沈重利息陸續累加，迄至聲請人提出破產聲請
    時，業已積欠各金融機關達新台幣（下同）3,828,000 元。
    惟聲請人現任職媚芭黎企業有限公司業務股長，目前每月收
    入僅約新台幣（下同）18,000元至20,000元不等，名下資產
    僅有兩部汽車及現金500,000 元，每月應負擔之利息卻高達
    110,000 元，早已超過每月薪資及資產甚多，已非聲請人所
    能負擔，為此，依法聲請宣告破產等語。
二、按破產，對債務人不能清償債務者，即得宣告之，又破產宣
    告時屬於破產人之一切財產，及將來行使之財產請求權，破
    產宣告後，破產終結前，破產人所取得之財產，為破產財團
    ；財團費用及財團債務，應先於破產債權，隨時由破產財團
    清償之，但破產宣告後，如破產財團之財產不敷清償財團費
    用及財團債務時，法院因破產管理人之聲請，以裁定宣告破
    產終止，破產法第57條、82條第1 項、97條、148 條分別定
    有明文。而破產程序乃於債務人不能清償其債務時，為使多
    數債權人獲得平等滿足，並兼顧債務人之利益，就債務人之
    總財產，由法院參與之一般強制執行程序之謂，是法院就破
    產之聲請，以職權為必要調查，如債務人確係無財產，則破
    產財團即不能構成，自無從依破產程序清理債務，同理，如
    構成破產財團之債務人財產，明顯不足清償破產財團費用及
    財團債務時，法院於宣告破產後，隨即又須同時宣告破產程
    序終止，無異徒增破產程序及費用之浪費，且無益於債務人
    及其他債權人，是即使債務人之財產能構成破產財團，聲請
    宣告破產仍無實益，亦應駁回破產宣告之聲請。
三、經查：聲請人目前尚有正常之工作，名下亦尚有兩部汽車等
    情，為聲請人提出93年度綜合所得稅各類所得資料清單、財
    產歸屬資料清單為據，本院並調閱聲請人所得資料亦互核一
    致，尚屬有據。惟聲請人所持有之現金係向親友借支，且未
    釋明其所在，尚非得認定可做為清償之資產之用，且依前開
    財產歸屬資料清單所載聲請人所有之車輛，生產年份分別為
    1993、1997年，估定之現值為1,323 元及1,984 元，其殘值
    亦甚為低下，可供清償之價值甚少。而本院依聲請人所提債
    權人清冊，顯示其積欠如附表所示國泰世華銀行中華分行等
    計12家銀行信用卡卡費及信用借款債務約計3,264,617 元。
    經本院斟酌破產程序之進行繁雜且所費不貲，聲請人現有資
    產卻僅有小額之薪資及少量之資產，應無從支應因宣告後破
    產財團之管理、變價及分配所生之費用、因破產債權人共同
    利益所需審判上之費用、破產管理人之報酬、破產人及其家
    屬之必要生活費及喪葬費、破產管理人關於破產財團所為行
    為而生之債務、破產人管理人為破產財團請求履行雙務契約
    所生之債務、或因破產宣告後應履行雙務契約而生之債務、
    為破產財團無因管理所生之債務、因破產財團不當得利所生
    之債務等諸多龐大之破產程序費用，是本件尚缺乏進行破產
    程序之實益，參照前揭意旨，於破產財團如不足清償破產程
    序費用時，破產程序即無繼續之實益，如予宣告破產，難有
    餘額清償債權人之債權，僅徒使債權人得受清償更為減少，
    而與破產制度之目的有違，其聲請宣告破產為無實益。從而
    ，聲請人聲請宣告破產並無理由，應予駁回。
四、爰依破產法第5 條、民事訴訟法第95條、第78條，裁定如主
    文。
中　　華　　民　　國　　96　　年　　3 　　月　　21　　日
                  民事第四庭法　官　古振暉
正本係照原本作成。
如對本裁定抗告，須於裁定送達後10日內向本院提出抗告狀。
中　　華　　民　　國　　96　　年　　3 　　月　　21　　日
                            書記官　陳展榮
附表：
┌─┬────────┬─────┬──────────┐
│編│ 債權人名稱     │ 債權金額 │  備     註         │
│號│                │（新台幣）│                    │
├─┼────────┼─────┼──────────┤
│１│國泰世華商業銀行│  93,474元│95年4月17日 (95)國世│
│  │中華分行        │          │銀中華字第62號      │
├─┼────────┼─────┼──────────┤
│２│永豐信用卡股份有│ 245,243元│95年12月25日民事陳報│
│  │限公司（原名安信│          │狀                  │
│  │信用卡公司）    │          │                    │
├─┼────────┼─────┼──────────┤
│３│聯邦商業銀行    │ 508,200元│95年4月19日 (95)連銀│
│  │                │          │信卡字第2085號      │
├─┼────────┼─────┼──────────┤
│４│台新國際商業銀行│ 626,076元│95年4月10日台新總法 │
│  │                │          │制字第9500001056號、│
│  │                │          │民事陳報狀          │
├─┼────────┼─────┼──────────┤
│５│國泰世華商業銀行│ 543,078元│95年4月12日民事陳報 │
│  │信用卡作業部    │          │狀                  │
│  │                │          │本金521439元，利息  │
│  │                │          │7335元，違約金7008元│
│  │                │          │，手續費5856元及未到│
│  │                │          │期手續費863元。     │
├─┼────────┼─────┼──────────┤
│６│中國國際商業銀行│       0元│95年4月14日 (95)中卡│
│  │                │          │字第567號           │
├─┼────────┼─────┼──────────┤
│７│美國運通股份有限│       0元│95年12月15日95美通字│
│  │公司            │          │第1224號            │
├─┼────────┼─────┼──────────┤
│８│友邦國際信用卡股│ 401,395元│95年4月6日友字第    │
│  │份有限公司      │          │0000000000號        │
├─┼────────┼─────┼──────────┤
│９│臺灣新光商業銀行│ 200,854元│民事陳報狀          │
│  │                │          │                    │
├─┼────────┼─────┼──────────┤
│１０│中華商業銀行    │       0元│95年12月20日民事陳報│
│  │                │          │狀                  │
├─┼────────┼─────┼──────────┤
││遠東國際商業銀行│據稱      │迭經詢問，均未回函  │
│  │                │70,000元  │                    │
├─┼────────┼─────┼──────────┤
││日盛國際商業銀行│  92,308元│95年4月20日民事陳報 │
│  │前金分行        │          │狀                  │
├─┼────────┼─────┼──────────┤
││台北國際商業銀行│ 240,989元│95年4月4日北商銀消費│
│  │延平分行        │          │金融處（95）字第80號│
├─┼────────┼─────┼──────────┤
││國泰世華銀行營業│據稱      │迭經詢問，均未回函  │
│  │部              │243,000 元│                    │
└─┴────────┴─────┴──────────┘
